臺灣高等法院刑事判決
109年度上訴字第2502號
上  訴  人  
即  被  告  薛傳明



上列上訴人因違反藥事法案件，不服臺灣士林地方法院109年度
訴字第27號，中華民國109年5月27日所為之第一審判決（起訴案
號：臺灣士林地方檢察署108年度偵字第11748號、第13124號）
，提起上訴，本院判決如下：
    主  文
上訴駁回。
    事  實
一、甲○○知甲基安非他命為毒品危害防制條例所規定之第二級毒
    品，亦為藥事法所規定之禁藥，依法不得轉讓，竟基於轉讓
    第二級毒品即禁藥甲基安非他命之犯意，於民國108年7月31
    日晚上9時許，在林家翔位於臺北市○○區○○○路000巷00號之
    居所內，無償轉讓未達淨重10公克之甲基安非他命一小包予
    林家翔施用（林家翔涉犯施用第二級毒品罪部分，由原審另
    以109年度審簡字第411號判決判處有期徒刑三月）。嗣於10
    8年8月1日下午5時許，經警持原審法官開立之搜索票前往林
    家翔之上開居所執行搜索，並採集林家翔之尿液檢體送驗，
    結果呈甲基安非他命、安非他命陽性反應，始循線查悉上情
    。
二、案經臺灣士林地方檢察署檢察官指揮臺北市政府警察局刑事
    警察大隊偵查起訴。
    理  由
壹、程序之證據能力部分
一、證人林家翔於警詢時所為之陳述，為被告以外之人於審判外
    所為之陳述，既經上訴人即被告甲○○否認其證據能力（見本
    院卷第119頁），依刑事訴訟法第159條第1項規定，林家翔
    於警詢時所為之陳述自無證據能力。
二、又林家翔係因涉嫌販賣毒品為檢警依法監聽並向原審聲請搜
    索票（詳見本院調閱之原審108年度聲搜字第512號卷），而
    檢察官於108年8月2日對林家翔進行偵訊時，林家翔雖係先
    以被告身分應訊，其於檢察官詢問其何以在警詢時提到被告
    有免費提供甲基安非他命予其施用時，其對此部分有詳細說
    明（見偵字第11748號卷第143頁），檢察官隨即告知林家翔
    具結之義務及不自證己罪之規定，並命其具結後，林家翔仍
    為被告有於事實欄所載時地提供甲基安非他命之證述，林家
    翔並於筆錄該處親自簽名（證述內容及簽名見偵字第11748
    號卷第145頁，結文見同卷第149頁），且林家翔之該次偵訊
    筆錄亦經原審於林家翔所涉案件中為逐字勘驗，有刑事勘驗
    筆錄在卷可稽（見原審109年度訴字第25號影卷第197頁至第
    206頁）。衡酌該次偵訊內容為檢察官與林家翔進行一問一
    答，檢察官亦無何不當訊問之情形，林家翔於原審另案勘驗
    後亦當庭表示「對於筆錄沒有意見」、「對於精神狀況我不
    爭執」，其辯護人亦稱「同被告意見」，有原審上開勘驗筆
    錄在卷可憑（見同上影卷第206頁）。是林家翔於偵查中未
    經具結所為之陳述，顯具有「特信性」、「必要性」，且為
    被告所不爭執，自有證據能力。
三、按被告以外之人於審判外之言詞或書面陳述，除法律有規定
    者外，不得作為證據。又被告以外之人於審判外之陳述，雖
    不符合刑事訴訟法第159條之1至第159條之4之規定，但經當
    事人於審判程序同意作為證據，法院審酌該言詞陳述或書面
    陳述作成時之情況，認為適當者，亦得為證據；當事人、代
    理人或辯護人於法院調查證據時，知有同法第159條第1項不
    得為證據之情形，而未於言詞辯論終結前聲明異議者，視為
    有前項之同意。刑事訴訟法第159條第1項及第159條之5分別
    定有明文。本件檢察官及被告，就本判決所引用之被告以外
    之人於審判外之陳述，於本院審判程序時均不爭執證據能力
    （見本院卷第119頁），且迄言詞辯論終結前均未聲明異議
    ，經本院審酌該等證據之作成情況，核無違法取證或其他瑕
    疵，認均適為本案認定事實之依據，依刑事訴訟法第159條
    之5規定，均有證據能力。
四、又本件認定事實引用之卷內其餘非供述證據（詳後述），並
    無證據證明係公務員違背法定程序取得，依同法第158條之4
    規定反面解釋，均有證據能力。
貳、實體方面
一、認定事實所憑之證據及理由：
    訊據被告固坦承其於上開時、地與林家翔見面之事實，惟矢
    口否認有何轉讓禁藥之犯行，辯稱：我沒有請林家翔施用甲
    基安非他命，他也沒有在我家施用，當天我是不小心掉了一
    包甲基安非他命在林家翔家，並非我無償提供給林家翔施用
    的云云。惟查：
（一）被告在上開時、地曾免費提供數量不詳之甲基安非他命一
      小包（並無證據證明該包甲基安非他命淨重達10公克以上
      ）予林家翔施用之事實，業據林家翔於偵訊證稱：我有在
      108年7月31日晚上10時許，在位於臺北市○○區○○○路000巷
      00號之居所，用玻璃球燒烤方式，施用甲基安非他命，因
      我跟被告是朋友，我們是在北監一起坐牢認識，出監後我
      從事水電工作，本身會裝潢，被告家很破爛有很多問題，
      被告找我幫忙我就去幫忙，因為被告剛出獄沒錢我就幫他
      ，我有開口跟被告說我想要吸甲基安非他命，被告就說好
      沒問題，在108年7月31日晚上9時許，在我北投區復興三
      路152巷81號居處，提供一包甲基安非他命給我，並沒有
      跟我收錢等語（見偵字第11748卷第143頁、第145頁）；
      經原審對林家翔該次之逐字勘驗筆錄亦清楚記載林家翔證
      稱：「我有開口跟甲○○說我想要吸食安非他命，甲○○就說
      好沒問題，他沒有跟我收錢，最後一次是在108年7月31日
      晚上9點多，在我的住處，甲○○提供一包安非他命給我」
      （見原審109年度訴字第25號影卷第202頁至第203頁）。
      又林家翔於108年8月1日下午5時許，經警方持原審法官核
      發之搜索票至其位於臺北市○○區○○○路000巷00號之居所執
      行搜索，並採集其尿液檢體送驗，結果呈甲基安非他命、
      安非他命陽性反應等情，亦有原審108年度聲字第512號搜
      索票、臺北市政府警察局偵辦毒品案件尿液檢體委驗單、
      臺灣尖端科技醫藥股份有限公司108年8月16日濫用藥物檢
      驗報告在卷可稽（見原審108年度聲搜字第512號卷第249
      頁，偵字第13124號卷第11頁、第141頁），堪認林家翔確
      有於108年7月31日晚上10時許施用甲基安非他命之事實。
      而被告就此於偵訊供稱：「（108年7月31日晚上9時許，
      你在林家翔北投區復興三路152巷81號居處，無償提供安
      非他命一小包給林家翔施用沒有跟林家翔收錢？）我有去
      ，去的時候林家翔的安非他命吸食品放在桌上，我吸一吸
      之後有拿自己的一小包安非他命放在吸食器的玻璃球內自
      己吸食，我吸完之後那一小包安非他命就放在桌上就走了
      。」等語（見偵字第11748號卷第135頁），適足以補強林
      家翔前開證述被告有於事實欄所載時、地無償提供甲基安
      非他命一包予其施用之事實。
（二）至於林家翔固於原審改證稱：我當天吸食的甲基安非他命
      是其向「黃耀宏」所購得，警詢時說是甲○○免費提供，是
      因當天警員趙國昌在市刑大的廁所威脅我說「若不配合他
      們點的人，我跟我女友呂家華都會有事」，且在製作筆錄
      時，我只要講到不是他要的答案，趙國昌就會捏我腳部傷
      口，我痛到不行整個跳起來，偵查時則是為了要圓警詢時
      的謊，才繼續對檢察官說謊云云（見原審訴字卷第113頁
      至第115頁、第128頁、第139頁）。然經原審當庭勘驗林
      家翔之警詢光碟（按：此部分未經本院採為認定被告有罪
      之證據），勘驗結果確認警詢筆錄記載內容與實際回答情
      形大致相符，且全程錄影未間斷，由警員趙國昌與林家翔
      採一問一答之對談，林家翔在受詢問時雖時而將雙眼閉上
      應答，但對警員詢問內容均能立即反應並切題回答，並無
      答非所問之狀況，全程未見警員有恐嚇、刑求、詐欺、脅
      迫等不正訊問，亦未見警員在林家翔回答問題時有刻意碰
      觸林家翔大腿處之舉動，此外在詢問107年7月31日林家翔
      施用毒品來源時，是由林家翔先行回答綽號「咪哥」男子
      免費提供，並指認「咪哥」為甲○○等情無訛，有原審勘驗
      筆錄在卷可稽（見原審訴字卷第183頁至第225頁、第231
      頁至第240頁）；復經證人趙國昌於原審證稱：該次搜索
      目的是要查獲林家翔販賣毒品之事實，當時我們已查到林
      家翔毒品來源是「咪哥」甲○○，要他指證上游，在搜索、
      市刑大製作筆錄過程，我沒有向林家翔稱「若不配合我們
      點的人，他與他的女友都會有事」、「若不配合要弄死他
      們這種人很簡單」，亦未在製作筆錄時故意往林家翔傷口
      捏下去等語（見原審訴字卷第290頁至第291頁、第293頁
      至第294頁）。是從形式上觀之，林家翔於警詢陳述之過
      程，並無明顯瑕疵，亦未見有受到強暴、脅迫、詐欺、利
      誘等外力之干擾，且林家翔於原審勘驗上開警詢光碟時陳
      稱：我在警詢時所為陳述均是出於我自由意志所為，並未
      受到外力干擾等語明確（見原審訴字卷第185頁、第189頁
      、第190頁、第191頁至第192頁、第193頁、第197頁至第1
      98頁），綜合上情，應可認林家翔於警詢並未受不正訊問
      ，其於原審所述顯然不實，亦無不正訊問之影響由警詢延
      續至偵訊之問題。
（三）被告雖曾辯稱：當天我是不小心掉了一包甲基安非他命在
      林家翔住處，並非無償提供給林家翔施用云云。然查：
  １．被告就其遺失甲基安非他命之過程，於偵訊先供稱：我去林
      家翔家時，他的安非他命吸食器放在桌上，我有拿出自己
      的一小包安非他命放在吸食器的玻璃球內自己吸食，吸完
      後那一小包安非他命就放在桌上就走了等語（見偵字第11
      748號卷第135頁）；嗣於原審供稱：我到林家翔家時有帶
      甲基安非他命1公克，並在林家翔住處借用林家翔的吸食
      器施用0.1、0.2公克的量，其餘甲基安非他命，我不曉得
      是放口袋或是掉在哪裡，回家找不到，打電話問林家翔，
      才知道是掉在林家翔家等語（見原審訴字卷第60頁至第61
      頁、第310頁）；於本院供稱：我是在離開林家翔家時，
      不小心掉了一包在客廳，他拿走我不知道等語（見本院卷
      第172頁）。被告就其所謂遺失甲基安非他命之過程，先
      稱是自己放在林家翔桌上，復稱不曉得掉在哪裡後才詢問
      林家翔，又稱是掉在客廳，則其前後所述已有不一；而林
      家翔於偵訊並未曾提及被告有遺留一包甲基安非他命在其
      居處之重要事實，而係證稱該包甲基安非他命是自己向被
      告要來的，業見前述，是被告所辯，已難採信。
　２．又林家翔於原審雖證稱：108年8月1日警方在我住處搜索所
      扣得之甲基安非他命一包（淨重0.5750公克）是被告所遺
      失，該包甲基安非他命是我在客廳沙發發現的等語（見原
      審卷第126頁、第134頁至第135頁），惟觀諸林家翔所證
      稱被告遺失之甲基安非他命重量及遺失地點等節，均與被
      告先前所述不符，已難採為對被告有利之認定。再者，林
      家翔因違反毒品危害防制條例案件，經警於108年8月1日
      下午5時許持原審法官核發之搜索票至其上開居所執行搜
      索，當場扣得甲基安非他命二包（淨重各為：0.5750公克
      、0.0150公克）、玻璃球二個、吸食器二組等物，固有10
      8年7月26日臺北市政府警察局刑事警察大隊偵查報告、原
      審108年度聲搜字第512號搜索票、臺北市政府警察局刑事
      警察大隊搜索扣押筆錄、扣押物品目錄表、扣押物品收據
      、交通部民用航空醫務中心108年8月20日航藥鑑字第0000
      000號毒品鑑定書在卷可稽（見原審108年度聲搜字第512
      號卷第7頁至第40頁、第249頁至第267頁，臺灣士林地方
      檢察署108年度毒偵字第1558號卷【下稱毒偵字卷】第14
      頁至第21頁、第51頁），惟上開扣案物品皆為林家翔所有
      ，亦經林家翔、林家翔之女友呂家華於警詢、偵訊證述一
      致（見偵字第11748號卷第30頁、第141頁，毒偵字卷第10
      頁），參酌甲基安非他命為毒品危害防制條例所規定之第
      二級毒品，非經許可不得持有，而林家翔為智識正常之成
      年人，前亦有施用第二級毒品之犯罪紀錄，有本院林家翔
      之前案紀錄表在卷可稽，其對此情自當知悉，是倘如林家
      翔於原審所言為真，扣案甲基安非他命確非其所有而為被
      告所遺失者，其要無甘冒涉犯刑責之風險，在警詢、偵查
      均謊稱該毒品為其所有之必要。況林家翔於109年3月24日
      原審到庭證述上情後，旋於同年4月20日另案準備程序再
      改稱：108年8月1日在其住處扣案物品均為我所有等語（
      見原審109年度訴字第25號卷第157頁），是林家翔於原審
      到庭證稱在其住處扣案之甲基安非他命一包為被告遺失者
      云云，顯不足採信。
（四）綜上所述，本案事證已臻明確，被告之上開犯行洵堪認定
      ，應予依法論科。
二、論罪：
（一）按甲基安非他命係毒品危害防制條例第2條第2項第2款所
      規定之第二級毒品，均不能非法販賣、持有、轉讓及施用
      ，而甲基安非他命亦屬於藥事法所稱之禁藥故行為人明知
      為禁藥即甲基安非他命而轉讓予他人者，其轉讓行為同時
      該當於毒品危害防制條例第8條第2項之轉讓罪及藥事法第
      83條第1項之轉讓禁藥罪，應屬法條競合，依重法優於輕
      法、後法優於前法等法理，擇一處斷。而藥事法第83條第
      1項轉讓禁藥之法定刑較重，因此轉讓甲基安非他命之人
      ，除有轉讓達淨重十公克以上，或成年人對未成年人為轉
      讓行為，分別依毒品危害防制條例第8條第6項、第9條規
      定加重其刑至二分之一，而應依該加重規定處罰外，應依
      藥事法第83條第1項之規定處罰。
（二）核被告所為，係犯藥事法第83條第1項之轉讓禁藥罪；被
      告上開轉讓甲基安非他命之持有低度行為，為轉讓之高度
      行為所吸收，不另論罪。又被告轉讓甲基安非他命之高度
      行為既已適用藥事法加以處罰，則其為轉讓而持有甲基安
      非他命之低度行為，即不能再行割裂適用毒品危害防制條
      例規定論處。
（三）被告前於105年間因犯竊盜案件，經⑴臺灣士林地方法院以
      105年度易字第53號判決處有期徒刑八月確定；⑵再經同法
      院以105年度審易字第801號判決處有期徒刑一年確定；⑶
      復經本院以106年度上易字第1897號判決處有期徒刑十月
      確定，上開⑴至⑶案件經本院以106年度聲字第3450號裁定
      應執行有期徒刑二年確定，於107年11月2日假釋出監並付
      保護管束，於107年12月30日保護管束期滿未經撤銷視為
      執行完畢等情，有本院被告前案紀錄表在卷可稽，其於受
      有期徒刑執行完畢後五年內，故意再犯本件有期徒刑以上
      之罪，為累犯。依司法院釋字第775號解釋文義及理由，
      係指構成累犯者，不分情節，一律加重最低本刑，於不符
      合刑法第59條所定要件之情形下，致生行為人所受之刑罰
      超過其所應負擔罪責之個案，不符罪刑相當原則、比例原
      則。於此範圍內，在修正前，為避免發生上述罪刑不相當
      之情形，法院就該個案應裁量是否加重最低本刑；依此，
      該解釋係指個案應量處最低法定刑，又無法適用刑法第59
      條在內減輕規定之情形，法院應依此解釋意旨裁量不予加
      重最低本刑。本院審酌被告前開案件係侵害財產權之犯罪
      ，與本案所犯轉讓禁藥之罪質顯不相同，且被告於刑之執
      行完畢後，迄至本案犯行期間已相距近八月，該期間亦無
      任何再犯與本案罪質相當並經論罪科刑之其他案件，是本
      院尚難僅以被告上述曾犯前案之事實，逕自推認被告有犯
      本罪之特別惡性或有何累犯立法意旨之刑罰感應力較低，
      而有加重其最低度刑之必要，揆諸前開說明意旨，爰不加
      重法定最低度刑，惟最高度刑仍應加重。
三、維持原判決之理由：
　　原審以被告之罪證明確，適用藥事法第83條第1項、刑法第1
    1條前段、第47條第1項規定，並審酌被告明知毒品具成癮性
    ，戒除不易，竟仍將所持有之甲基安非他命無償轉讓予林家
    翔施用，促使毒品流通，且戕害施用者之身心健康，行為實
    屬可議，並審酌被告前案素行、犯後飾詞否認犯行之犯後態
    度、轉讓毒品數量非鉅、人數僅一人暨其自承：國中肄業之
    智識程度，目前無業，經濟來源為其姐姐及父親收的房租，
    一個月收入約新臺幣（下同）1、2萬元，家庭經濟正常，父
    親90幾歲為退伍軍人領有終身俸，母親快80歲，家裡無人需
    其扶養等一切情狀，量處有期徒刑四月。核其認事用法，並
    無違誤，量刑亦稱妥適。被告上訴意旨否認犯罪，並無理由
    ，其上訴應予駁回。
據上論斷，應依刑事訴訟法第368條，判決如主文。
本案經檢察官林安紜到庭執行職務。
中　　華　　民　　國　　110 　年　　4 　　月　　14　　日
                  刑事第二十庭  審判長法　官  王復生
                                      法　官  張紹省
                                      法　官  遲中慧
以上正本證明與原本無異。
如不服本判決，應於收受送達後20日內向本院提出上訴書狀，其
未敘述上訴之理由者並得於提起上訴後20日內向本院補提理由書
（均須按他造當事人之人數附繕本）「切勿逕送上級法院」。
                                      書記官  鄭巧青
中　　華　　民　　國　　110 　年　　4 　　月　　14　　日
附錄本案論罪科刑依據之法條：
藥事法第83條第1項
明知為偽藥或禁藥，而販賣、供應、調劑、運送、寄藏、牙保、
轉讓或意圖販賣而陳列者，處七年以下有期徒刑，得併科新臺幣
五千萬元以下罰金。